【裁判字號】    92,上訴,2169
【裁判日期】    921231
【裁判案由】    常業竊盜
【裁判全文】
臺灣高等法院高雄分院刑事判決                  九十二年度上訴字第二一六九號
    上  訴  人
    即  被  告  丙○○
右上訴人因常業竊盜案件，不服臺灣高雄地方法院九十二年度訴字第二一八八號中華
民國九十二年十月七日第一審判決（起訴案號：臺灣高雄地方法院檢察署九十二年度
偵字第一一０五０號、第一七六一三號），提起上訴，本院判決如左：
      主  文
原判決撤銷。
丙○○共同以犯竊盜為常業，處有期徒刑肆年捌月，並於刑之執行前令入勞動處所強
制工作參年。附表一編號一至編號十一所示之物，均沒收。
    事  實
一、丙○○與張成（成年人，原審另行審結）共同意圖為自己不法之所有，基於常業
    竊盜、恐嚇取財、利用自動付款設備詐領現款及基於意圖不法利益，盜用他人通
    信設備暨基於行使偽造準私文書等犯意聯絡，並基於恐嚇取財、利用自動付款設
    備詐領現款、盜用他人通信設備、行使偽造準私文書之概括犯意，於附表一所示
    時、地，持附表一編號一至十一所示之物，由丙○○在旁把風，而由張成下手行
    竊，竊得如附表二編號一至編號一二四所示乙○○等一百二十四人所有如附表二
    所示之自用自小客車、車牌、手機等物，並恃以為生，以之為業；嗣丙○○、張
    成取得失主聯絡電話號碼後，即推由丙○○機連續持用「王八卡」門號0000
    000000、0000000000、0000000000、000000
    0000、0000000000號（上開門號分別植入序號00000000
    0000000、000000000000000、00000000000
    0000、000000000000000、00000000000000
    0號等五支手機機身），盜用他人電信設備通信，或以甲共電話，而與附表二編
    號一至編號一一八之車主聯絡，連續恫嚇稱：車子在其手上，倘不按照指示匯款
    ，則不告知車輛所在或將之解體變賣等語，致車主心生畏懼，部分車主乃依其指
    示將款項匯入張成向不詳姓名之人取得如附表二所示龔應進、蕭麗娟、吳明傑、
    邱世敏、林廣義、丁海生、黃朝明、吳忠諭、林穎煇、彭達峰等人之人頭帳戶內
    （匯款金額、帳戶及部分未匯款情形均如附表二所示），再推由丙○○連續持張
    成向不詳姓名之人取得上開人頭帳戶之金融卡，至不特定金融機構之自動櫃員機
    提領現款予以朋分花用，（不能證明該不詳姓名之人與龔應進等人實有共犯本案
    ）；另被告丙○○與張成竊得附表二所示編號一二０至一二四等車牌後，以之懸
    掛於所竊得之贓車上矇混使用，嗣為警查獲，並扣得張成等人所有如附表一所示
    之物。
二、案經高雄縣政府警察局報請台灣高雄地方法院檢察署檢察官偵查起訴。
    理  由
一、訊據上訴人即被告丙○○（下稱）對右揭犯行於本院審理時坦承不諱，核與附表
    二編號一至編號一二四所示乙○○等被害人證述之情節相符，並有贓物認領收據
    、查詢車輛認可資料、通聯記錄、現場照片、通話監聽譯文、附表二所示之匯款
    資料，及如附表一編號一至十一之物扣案，可資佐證。又被告丙○○與張成自民
    國九十一年七月間開始犯案，至九十二年五月間被查獲止，期間未滿一年，犯案
    已高達一百二十四件，顯見被告丙○○有以犯竊盜罪為常業之犯意。是本件事證
    明確，被告之犯行堪以認定，應予依法論科。
二、按刑法上之所謂常業犯，係指反覆以實施同種類行為為目的之社會活動之職業性
    犯罪，至於犯罪所得之多寡，是否恃此為唯一之謀生職業，則非所問，縱令兼有
    其他職業，仍無礙於該常業犯罪之成立，最高法院著有八十五年度臺上字第五一
    ○號判例可資參照，被告丙○○於短暫期間內實施如附表二所示之竊盜犯行，顯
    係以犯竊盜為常業，此部分行為係犯刑法第三百二十二條之常業竊盜罪。其恐嚇
    取財既遂之行為，係犯同法第三百四十六條第一項之恐嚇取財罪，被告丙○○於
    附表二編號四、七、三二、三四、四五、五五、六五、六七、七一、七四、七五
    、七七、七九、九二、九三、九八、一０五、一０九、一一四部分，被害人尚未
    依恫嚇內容交付財物，該部分恐嚇取財犯罪尚屬未遂，係犯同條第三項恐嚇取財
    未遂罪。又行動電話手機之電子序號及內碼，係手機製造廠商及行動電話通信業
    者方有權或授權他人製作，將之輸錄於行動電話手機之電腦紀錄內，供行動電話
    通信業者之電腦網路交換中心比對查核，以決定是否准許該手機使用者通信之用
    。合於永續狀態中表示一定用意證明之刑法文書概念，自屬刑法第二百二十條第
    二項、第二百十條之準私文書。被告所持有行動電話手機係盜拷自他人之行動電
    話，而予以使用盜打，應成立刑法電信法第五十六條第一項盜打他人電信設備罪
    及刑法第二百二十條第二項、第二百十條之行使偽造準私文書罪，二罪間之犯罪
    構成要件並非同一，應屬一個盜打行為同時觸犯二罪名之想像競合犯（最高法院
    九十年度台上字第八七七號判決參考），應從一重依電信法第五十六條第一項處
    斷。又被告利用金融機構自動櫃員機詐領現款，係犯刑法第三百三十九條之二第
    項之利用自動付款設備詐欺罪。被告所犯前開各罪，其與張成間有犯意之聯絡及
    行為之分擔，為共同正犯。又被告前開多次恐嚇取財犯行既遂、未遂犯行，及多
    次盜打他人通信設備、多次行使偽造準私文書及多次利用自動付款設備詐領現款
    之行為，各罪多次犯行，時間緊接，犯罪構成要件相同，顯係各基於概括犯意反
    覆為之，應依連續犯之規定論以一罪（其中多次恐嚇取財既遂、未遂犯行，應論
    以情節較重之恐嚇取財既遂一罪）。被告丙○○與張成所犯前揭常業竊盜、恐嚇
    取財、盜打他人電信設備及利用自動付款設備詐領現款之犯行，有方法結果之牽
    連關係，應依刑法第五十五條之規定從一重以常業竊盜罪處斷。甲訴人雖於事實
    欄記載被告持用「王八卡」門號0000000000、0000000000
    、0000000000、0000000000、0000000000號（
    上開門號分別植入序號000000000000000、000000000
    000000、000000000000000、000000000000
    000、000000000000000號等五支手機機身），或以甲共電話
    ，而與附表二編號一至編號一一八之車主聯絡，及持上開人頭帳戶之金融卡，至
    不特定金融機構之自動櫃員機提領現款之事實，但未論及被告所犯電信法第五十
    六條第一項盜打他人電信設備罪、刑法第二百十六條、第二百二十條第二項、第
    二百十條之行使偽造準私文書、第三百三十九條之二第一項之利用自動付款設備
    詐欺罪名，法院自得加以審究，併予敘明。
三、原審論處被告罪刑，固非無見。惟查：（一）原判決未論及被告涉犯電信法第五
    十六條第一項盜打他人電信設備罪、刑法第二百十六條、第二百二十條第二項、
    第二百十條之行使偽造準私文書、第三百三十九條之二第一項之利用自動付款設
    備詐欺罪名，同有未洽；（二）原判決雖於主文記載被告係共同以犯竊盜為常業
    ，但未於理由敘明被告係共同正犯，理由亦有未備；（三）又被告就竊盜犯行部
    分，僅在場擔任把風，犯罪情節不如共犯張成重大，原審量處被告有期徒刑五年
    ，併予宣告強制工作，稍嫌過重，被告認原判決量刑過重，尚非全無理由，自應
    由本院將原判決撤銷改判。爰審酌被告丙○○正值壯年，竟不思循正當方式謀取
    收入，而以共同竊取他人車輛為手段，恐嚇他人交付財物，造成被害人財物損失
    ，精神受創至深且鉅，惟念其並無前科，及其犯後坦承犯行，犯罪後態度良好等
    一切情狀，量處如主文第二項所示之刑。又被告丙○○係以犯竊盜罪為常業，為
    矯正其常業竊盜之惡習，爰依竊盜犯贓物犯保安處分條例第三條第一項第二款之
    規定，併予宣告於刑之執行前令入勞動處所強制工作三年。又如附表一編號一至
    編號十一所示之物，係共犯張成所有本件犯罪所用之物，業據被告丙○○供承在
    卷，應依刑法第三十八條第一項第二款宣告沒收。另附表一編號十二至編號十五
    之扣案物，被告丙○○辯稱分別係供其與朋友聯絡，或其妻所有之物，與本件犯
    行無關等語，因查無證據證明係被告二人犯本罪所用或所得之物，復非違禁物，
    爰不予宣告沒收，附此敘明。
據上論結，應依刑事訴訟法第三百六十九條第一項前段、第三百六十四條、第二百九
十九條第一項前段，電信法第五十六條第一項，刑法第十一條、第二十八條、第五十
六條、第三百二十二條、第三百四十六條第一項、第三百三十九條之二第一項、第二
百二十條第二項、第二百十六條、第二百十條、第五十五條、第三十八條第一項第二
款，竊盜犯贓物犯保安處分條例第三條第一項第二款、第四條、第五條第一項前段，
罰金罰鍰提高標準條例第一條前段，判決如主文。
本案經檢察官王登榮到庭執行職務。
中      華      民      國    九十二    年     十二     月    三十一    日
                              臺灣高等法院高雄分院刑事第一庭
                                  審判長法官  曾永宗
                                        法官  郭玫利
                                        法官  邱永貴
右正本證明與原本無異。
如不服本判決應於收受本判決後十日內向本院提出上訴書狀，其未述上訴理由者，
並得於提起上訴後十日內向本院補提理由書狀（均須按他造當事人之人數附繕本)「
切勿逕送上級法院」。
                                      書記官  梁雅華
中    華    民    國      九十三      年      一      月     二   日
附錄：本判決論罪科刑法條：
附錄本判決論罪法條
刑法第三百二十二條
以犯竊盜罪為常業，處一年以上七年以下有期徒刑。
刑法第三百四十六條
意圖為自己或第三人不法之所有，以恐嚇使人將本人或第三人之物交付者，處六月以
上五年以下有期徒刑，得併科一千元以下罰金。
以前項方法得財產上之不法利益，或使第三人得之者，亦同。
前二項之未遂犯罰之。
電信法第五十六條第一項
意圖為自己或第三人不法之利益，以有線、無線或其他電磁方式，盜接或盜用他人電
信設備通信者，處五年以下有期徒刑，得併科新台幣一百五十萬元以下罰金。
刑法第三百三十九條之二第一項
意圖為自己或第三人不法之所有，以不正當方法由自動付款設備取他人之物，處三年
以下有期徒刑、拘役或一萬元以下罰金。
扣案物附表一
┌──┬────────┬───────┬───────┬──────┐
│編號│  物品名稱      │      數量    │   所有人     │  備註      │
│    │                │              │              │            │
├──┼────────┼───────┼───────┼──────┤
│一  │六角扳手        │肆支          │張成          │供犯罪所用之│
│    │                │              │              │物，宣告沒收│
├──┼────────┼───────┼───────┼──────┤
│二  │黑色手套        │壹付          │張成          │供犯罪所用之│
│    │        │              │              │物，宣告沒收│
├──┼────────┼───────┼───────┼──────┤
│三  │各式鑰匙樣      │肆串（拾陸支）│張成          │供犯罪所用之│
│    │                │              │              │物，宣告沒收│
├──┼────────┼───────┼───────┼──────┤
│四  │排檔鎖鑰匙      │肆串（拾捌支）│張成          │供犯罪所用之│
│    │                │              │              │物，宣告沒收│
├──┼────────┼───────┼───────┼──────┤
│五  │銼刀            │壹支          │張成          │供犯罪所用之│
│    │                │              │              │物，宣告沒收│
│    │                │              │              │。          │
├──┼────────┼───────┼───────┼──────┤
│六  │手提電動砂輪機  │壹台          │張成          │供犯罪所用之│
│    │                │              │    │物，宣告沒收│
│    │                │              │              │。          │
├──┼────────┼───────┼───────┼──────┤
│七  │鑰匙複製機      │貳台          │張成          │供犯罪所用之│
│    │                │              │              │物，宣告沒收│
│    │                │              │              │。          │
├──┼────────┼───────┼───────┼──────┤
│八  │鑰匙丕          │參包          │張成          │供犯罪所用之│
│    │                │              │              │物，宣告沒收│
│    │                │              │              │。          │
├──┼────────┼───────┼───────┼──────┤
│九  │活動套桿        │壹支          │張成          │供犯罪所用之│
│    │                │              │              │物，宣告沒收│
│    │                │              │              │。          │
├──┼────────┼───────┼───────┼──────┤
│十  │鐵撬            │壹支          │張成          │供犯罪所用之│
│    │                │              │              │物，宣告沒收│
│    │                │              │              │。          │
├──┼────────┼───────┼───────┼──────┤
│十一│加長型起子      │貳支          │張成          │供犯罪所用之│
│    │                │              │              │物，宣告沒收│
│    │                │              │              │。          │
├──┼────────┼───────┼───────┼──────┤
│十二│行動電話        │壹具          │丙○○        │非犯罪所用  │
│    │0000000000      │              │              │不宣告沒收  │
├──┼────────┼───────┼───────┼──────┤
│十三│行動電話        │壹具          │丙○○        │非犯罪所用  │
│    │0000000000      │              │        │不宣告沒收  │
├──┼────────┼───────┼───────┼──────┤
│十四│行動電話        │壹具          │丙○○        │非犯罪所用  │
│    │0000000000      │              │              │不宣告沒收  │
├──┼────────┼───────┼───────┼──────┤
│十五│行動電話ＳＩＭ卡│壹張          │丙○○之太太所│非犯罪所用  │
│    │                │              │有            │不宣告沒收  │
└──┴────────┴───────┴───────┴──────┘


司法院資訊處製作；財團法人民間司法改革基金會備份。
